臺灣高等法院高雄分院刑事判決　　　　　　　　　九十二年度上易字第一六七號
　　上訴人
　　即被告　庚○○
右上訴人因恐嚇取財案件，不服臺灣高雄地方法院九十二年度易字第一九六二號中華
民國九十二年十月十四日第一審判決（起訴案號：臺灣高雄地方法院檢察署九十二年
度偵字第一四五二Ｏ號），提起上訴，本院判決如左：
      主  文
原判決撤銷。
庚○○連續意圖為自己不法之所有，以恐嚇使人將本人之物交付，未遂，累犯，處有
期徒刑拾月。
    事  實
一、庚○○曾因妨害風化案件，於民國八十八年三月二十九日，經本院以八十八年度
    上訴字第六九號判處有期徒刑一年確定，並於八十九年五月七日假釋期滿執行完
    畢。詎因經濟拮据，復基於為自己不法所有之意圖，於九十二年二月間某日，依
    中華日報廣告欄所載，以新台幣（下同）三千元之價格向一姓名年籍不詳之人購
    得戶名：王榮輝、帳號：0000000000000─九之萬通商業銀行帳戶
    ，並取得存摺一本（嗣棄置於其住處旁大水溝內而滅失），隨即於同年三月十三
    日某時，在台南縣永康市○○路八七０號二樓住處，偽造警方查緝之要犯薛球之
    簽名，書寫內容為「你好：本人因通緝在身希望你能寄五萬元給我當跑路費，如
    果報案或不寄錢，那一切後果別怪我，一定報復，讓你和事業毀掉，三月十四日
    我沒收到錢，你的惡夢開始，帳號：0000000000000─九、萬通商
    業銀行、戶名王榮輝、死神薛球親筆」，偽造屬私文書性質之恐嚇信函，完成後
    ，基於行使偽造私文書及恐嚇取財之概括犯意，旋持交予台南縣永康市○○路八
    九０號全家便利商店不知情之店員歐陽嘉駿影印三十份，並自電話簿上查抄包括
    如附表所示之人之姓名及住址於信封上，轉交予不知情之其外甥張袁，於同日分
    別至高雄縣路竹鄉○○路一０九七號路竹竹南郵局郵筒、高雄市左營區高雄煉油
    廠側門前郵筒、高雄海軍官校郵局郵筒投寄，利用不知情之郵務人員，連續遞送
    予包括上開如附表所示之人而行使之，使其等心生畏懼，並足以生損害於薛球。
    嗣因上開收信者向警方報案，庚○○未經取財即經警循線查獲而不遂。並經警扣
    得收信者交回之恐嚇信函之信封信紙十一份。
二、案經高雄市政府警察局移送台灣高雄地方法院檢察署檢察官偵查起訴。
    理  由
一、上開犯罪事實，業據上訴人即被告庚○○（下稱被告）於警詢、偵查、原審及本
    院審理中坦承不諱，復經證人張袁、歐陽嘉駿及被害人辛○○、己○○、辰○○
    、癸○○、乙○○○、丙○○○、壬○○、卯○○、子○○、丑○○、戊○○、
    寅○○及丁○○等如附表所示之被害人於警詢中指述明確，並有恐嚇信函十一份
    附卷可考。且進興中醫診所即被害人寅○○所收受之恐嚇信函之信封上遺有被告
    之左小指指紋，亦有內政部警政署刑事警察局九十二年四月十六日刑紋字第０九
    二００二０二一六號鑑驗書一份附卷可稽，罪證明確，被告犯行堪予認定。
二、按刑法第三百四十六條第一項之恐嚇，係指以將來之惡害，通知被害人，使其生
    畏怖心之謂，至惡害之通知之方式，不論明示或默示，直接或間接，面告或以信
    函通知均無不可，惟均以到達被害人使其瞭解，並因而產生恐怖心始克當之。又
    該罪其既遂、未遂之區別，以使人交付之所有物有無交付，而犯人是否得財為標
    準，如於尚未得財之際即被捕獲，顯係著手於犯罪之實行而不遂，自應論以恐嚇
    未遂之罪（最高法院四十五年台上字第一四五Ｏ判決意旨，及二十二年非字第一
    一二號判例意旨參照）。本件被告偽造並寄發屬私文書性質之恐嚇信函，將此惡
    害通知各被害人而著手實施恐嚇之行為，惟被害人雖因此生畏怖心，但被告尚未
    發生取財之結果。核其所為，係犯刑法第二百十六條、第二百十條之行使偽造私
    文書罪及刑法第三百四十六條第三項、第一項之恐嚇取財未遂罪。被告利用不知
    情之張袁、歐陽嘉駿及其他郵務人員完成本件各罪，為間接正犯。被告偽造署押
    之行為，係偽造私文書之部分行為；又其偽造私文書後持以行使，偽造之低度行
    為應為其後行使之高度行為所吸收，均不另論罪。被告偽造恐嚇信函後分次寄發
    予各被害人之行使偽造私文書行為，及將此惡害通知如附表所示辛○○等十三位
    被害人，使其心生畏怖之恐嚇行為，時間緊接，方法相同，均顯係各基於概括犯
    意而為之，應依刑法第五十六條連續犯之規定，各以一罪論並加重其刑。被告所
    犯上開恐嚇取財未遂罪及行使偽造私文書罪二罪間，有方法結果之牽連關係，為
    牽連犯，應從一重之恐嚇取財未遂罪論處。又被告雖已著手恐嚇行為之實施，惟
    未生取財之結果，其犯罪尚屬未遂，應依刑法第二十六條前段之規定，按既遂犯
    之刑度減輕其刑。又被告曾因妨害風化案件，經本院判處有期徒刑一年確定，並
    於八十九年五月七日執行完畢，有臺灣高等法院被告全國前案紀錄表一份附卷可
    參，其於執行完畢後，五年以內再犯本件有期徒刑以上之罪，為累犯，應依法加
    重其刑，並先加後減之。
三、原審以被告罪證明確，予以論罪科刑，固非無見。惟查（一）犯罪事實為認定犯
    罪有無之基礎，自應明確記載。原判決於理由中雖論述恐嚇取財未遂之罪名，惟
    於犯罪事實中並未記載取財未遂之旨，稍有未洽。（二）被告利用張袁、歐陽嘉
    駿及其他郵務人員犯罪，為間接正犯，原判決理由中未予論述，亦有未洽。（三
    ）刑法第三百四十六條第一項之恐嚇取財罪，以惡害通知達到被害人，而心生畏
    怖始得認為行為之完成，本件被告偽造恐嚇信函後分次寄發予各被害人之行使偽
    造私文書行為，及將此惡害通知如附表所示辛○○等十三位被害人，使其心生畏
    怖之恐嚇行為，時間緊接，方法相同，均顯係基於概括犯意而為之，均應依刑法
    第五十六條連續犯之規定，各以一罪論並加重其刑。原判決理由認被告一次影印
    恐嚇書信後同時交付予不知情之人寄發予各被害人，係一行為觸犯數恐嚇取財罪
    名，為想像競合犯，應從一重處斷等語，亦有誤會。（四）本件有扣案物品信封
    信函十一份及存摺一本，宜一併於判決理由中載述沒收與否之旨，以資明確，原
    判決未注意及此，亦有未合。（五）原判決理由據上論結欄中漏列刑法第四十七
    條、罰金罰鍰提高標準條例第一條前段，同有未足。被告以原判決量刑過重為由
    ，指摘原判決不當，提起上訴，雖無理由，惟原判決既有上揭可議之處，自應由
    本院將原判決撤銷予以改判。爰審酌被告前已有妨害風化之刑事資料，不思循正
    途取得財物，竟假冒通緝之槍擊要犯名義，對他人施以恐嚇，危及社會治安甚鉅
    ，惟其係因離婚後家境拮据始為本件行為，有其戶籍資料及上訴狀在卷可考，犯
    後坦承犯行，頗具悔意，且尚未生得財之結果等一切情狀，量處有期徒刑十月。
    扣案之信封信紙十一份，乃各被害人收受後交予警方供辦案所須之物品，應認於
    收受後已屬各被害人占有而取得所有權，難認為被告所有，不另諭知沒收，又存
    摺一本雖經被告買得而為其所有，但已棄置而滅失，業據被告供明，為免日後執
    行之困難，亦不另諭知沒收，附此敘明。
四、本件被告所犯行使偽造私文書部分之犯行，雖未據檢察官起訴，然與上開已起訴
    之恐嚇取財部分之犯行，有牽連犯之裁判上一罪之關係，應為起訴效力所及，本
    院自得一併審理，併予敘明。
五、據上論斷，應依刑事訴訟法第三百六十九條第一項前段、第三百六十四條、第二
    百九十九條第一項前段，刑法第五十六條、第三百四十六條第三項、第一項、第
    二百十六條、第二百十條、第五十五條、第二十六條前段、第四十七條，罰金罰
    鍰提高標準條例第一條前段，判決如主文。
本案經檢察官彭南雄到庭執行職務。
中    華    民    國      九十三      年      二      月     二十四     日
                              臺灣高等法院高雄分院刑事第五庭
                                  審判長法官  曾永宗
                                        法官  邱永貴
                                        法官  陳明富
右正本證明與原本無異。
如不服本判決應於收受本判決後十日內向本院提出上訴書狀，其未述上訴理由者，
並得於提起上訴後十日內向本院補提理由書狀（均須按他造當事人之人數附繕本)「
切勿逕送上級法院」。
                                      書記官  張宗芳
中    華    民    國      九十三      年      二      月     二十五     日
附錄：本判決論罪科刑法條：
刑法第三百四十六條
意圖為自己或第三人不法之所有，以恐嚇使人將本人或第三人之物交付者，處六月以
上五年以下有期徒刑，得併科一千元以下罰金。
以前項方法得財產上不法之利益，或使第三人得之者，亦同。
前二項之未遂犯罰之。
刑法第二百十六條
行使第二百十條至第二百十五條之文書者，依偽造、變造文書或登載不實事項或使登
載不實事項之規定處斷。
刑法第二百十條
偽造、變造私文書，足以生損害於甲眾或他人者，處五年以下有期徒刑。
被害人一覽表
┌────┬──┬───┬───┬───┬───────────┬───┐
│姓   名 │性別│出  生│職  業│出生地│  住  所  或  居  所  │附  記│
│        │    │年月日│      │      │                      │      │
├────┼──┼───┼───┼───┼───────────┼───┤
│辛○○  │ 男 │8.20.│中醫師│雲林縣│高雄市三民區○○○路一│慶安中│
│        │    │      │      │      │二二號                │醫診所│
├────┼──┼───┼───┼───┼───────────┼───┤
│己○○  │ 女 │1.20.│  商  │高雄市│高雄市○○區○○路五十│聚珍銀│
│        │    │      │      │      │三巷三十號            │樓    │
├────┼──┼───┼───┼───┼───────────┼───┤
│辰○○  │ 女 │2.10.│  商  │高雄市│高雄市○○區○○路三一│興德幼│
│        │    │      │      │      │八號                  │稚園  │
├────┼──┼───┼───┼───┼───────────┼───┤
│癸○○  │ 男 │1.│  商  │高雄市│戶：高雄市苓雅區成功一│幼佳托│
│        │    │      │      │      │路五九巷二號          │兒所  │
│        │    │      │      │      │住：高雄市苓雅區凱旋二│      │
│        │    │      │      │      │路三一巷十一號一樓    │      │
├────┼──┼───┼───┼───┼───────────┼───┤
│乙○○○│ 女 │6.6.│  商  │台南市│高雄市三民區○○○路四│康澤幼│
│        │    │      │      │      │九一巷十五號          │稚園  │
├────┼──┼───┼───┼───┼───────────┼───┤
│丙○○○│ 女 │3.│  商  │高雄市│高雄市苓雅區和照里仁愛│金龍銀│
│        │    │      │      │      │三街三二一之一號      │樓    │
├────┼──┼───┼───┼───┼───────────┼───┤
│壬○○  │ 女 │1.15.│  教  │苗栗縣│高雄市左營區新上里吉安│台大幼│
│        │    │      │      │      │街二四二之一號五樓    │稚園  │
├────┼──┼───┼───┼───┼───────────┼───┤
│卯○○  │ 女 │12.19.│  商  │台南市│高雄市新興區東坡里南華│春成銀│
│        │    │      │      │      │路六十一號            │樓    │
├────┼──┼───┼───┼───┼───────────┼───┤
│子○○  │ 男 │4.│ 醫師 │高雄市│高雄市前金區東金里自強│陳德和│
│        │    │      │      │      │一路十八號            │診所  │
├────┼──┼───┼───┼───┼───────────┼───┤
│丑○○  │ 女 │5.3.│  商  │高雄市│高雄市新興區建興里南台│皇美銀│
│        │    │      │      │      │路六十一號            │樓    │
├────┼──┼───┼───┼───┼───────────┼───┤
│戊○○  │ 男 │5.│  商  │高雄市│高雄市新興區漢民里南華│貴夫人│
│        │    │      │      │      │一路五十五號          │銀樓  │
├────┼──┼───┼───┼───┼───────────┼───┤
│寅○○  │ 男 │3.13.│  商  │高雄縣│高雄市苓雅區日中里十九│進興中│
│        │    │      │      │      │鄰忠孝二路十二之一號  │醫診所│
├────┼──┼───┼───┼───┼───────────┼───┤
│丁○○  │ 女 │1.8.│  教  │台南縣│高雄市苓雅區忠正里十一│金寶貝│
│        │    │      │      │      │鄰林南街二三之四號    │幼稚園│
└────┴──┴───┴───┴───┴───────────┴───┘
